【裁判字號】    98,聲,328
【裁判日期】    980430
【裁判案由】    返還擔保金
【裁判全文】
臺灣士林地方法院民事裁定               98年度聲字第328號
聲  請  人  沼田台灣股份有限公司
法定代理人  甲○○○
相  對  人  雅新實業股份有限公司
法定代理人  乙○○
            丙○○
上列當事人間聲請返還擔保金事件，本院裁定如下：
    主  文
聲請駁回。
    理  由
一、本件聲請意旨略以：聲請人前遵本院96年度裁全字第1894號
    民事裁定，為擔保假扣押，曾提供新臺幣432 萬2,000 元為
    擔保金，並以臺灣臺北地方法院96年度存字第3157號提存事
    件提存在案。茲因該事件業經聲請人聲請撤回執行終結，聲
    請人並定20日以上期間催告受擔保利益人即相對人行使權利
    而未行使，爰具狀聲請返還擔保金，並提出提存書、假扣押
    裁定、撤回強制執行聲請狀、律師函（均影本）等為證。
二、按返還擔保金，依民事訴訟法第106 條準用同法第104 之規
    定，須符合：(1)應供擔保之原因消滅者；(2)供擔保人證明受
    擔保利益人同意返還者；(3)訴訟終結後，供擔保人證明已定
    20日以上之期間，催告受擔保利益人行使權利而未行使，或
    法院依供擔保人之聲請，通知受擔保利益人於一定期間內行
    使權利並向法院為行使權利之證明而未證明者之要件，法院
    始得裁定返還擔保金。又按，「所謂應供擔保之原因消滅者
    ，在釋明假扣押之原因而供擔保之場合，因其係擔保債務人
    因假扣押所受之損害，故必待無損害發生，或債權人本案訴
    訟全部勝訴確定，或就債務人所生之損害已經賠償時，始得
    謂供擔保之原因消滅」（最高法院69年度臺抗字第286 號裁
    定參照）。至所謂訴訟終結，在因假扣押或假處分所供擔保
    之情形，因該擔保係為保障受擔保利益人因不當假扣押或假
    處分所受損害而設，倘執行法院已依假扣押或假處分裁定實
    施假扣押或假處分之執行，則在供擔保人撤回假扣押或假處
    分之執行前，受擔保利益人所受損害仍可能繼續發生，損害
    額既未確定，自無強令其行使權利之理。故在假扣押或假處
    分所供之擔保，供擔保人依民事訴訟法第106 條準用同法第
    104 條第1 項第2 款規定，聲請以裁定命返還其擔保金之場
    合，必供擔保人已撤回假扣押或假處分之執行，始得謂與民
    事訴訟法第104 條第1 項第2 款所定之「訴訟終結」相當，
    而得依該條款行使定期催告之權利（最高法院86年度臺抗字
    第53號裁定參照）。
三、查，聲請人雖主張其依本院96年度裁全字第1894號假扣押裁
    定提供上開擔保金後，對相對人之財產聲請強制執行在案，
    現因該事件業經其聲請撤回執行終結，其並已定20日以上之
    期間，催告受擔保利益人即相對人行使權利而未行使云云；
    惟，聲請人就前述其提供擔保後聲請強制執行相對人所有之
    財產，後其撤回執行終結乙節，僅陳明該強制執行事件之囑
    託執行事件為臺灣板橋地方法院96年度執全助字第872 號事
    件，然未陳明該強制執行事件為何，另聲請人就定期催告相
    對人行使權利乙節，其復未提出證明文件以佐，本院於98年
    4 月8日發函命聲請人於函到翌日起5日內補陳強制執行事件
    案號為何，及補正定期催告相對人行使權利之證明文件，經
    聲請人指定送達代收人鄭仁哲律師於98年4 月10日收受，有
    送達證書在卷可稽，惟聲請人僅補正胡智忠律師受聲請人委
    託於97年10月7 日定期催告相對人行使權利之律師函，迄未
    補陳強制執行事件案號為何，及該律師函已合法送達相對人
    之證明文件，本院自難認定聲請人確已撤回強制執行之聲請
    並對相對人定期催告行使權利，是本件聲請不合於前揭民事
    訴訟法第104 條第1 項第3 款規定之要件。此外，據聲請人
    所陳，復無應供擔保之原因消滅，或供擔保人證明受擔保利
    益人同意返還之情形，揆諸前揭說明，其聲請返還擔保金於
    法不合，應予駁回。
四、爰裁定如主文。
中    華    民    國    98    年    4     月    30    日
                  民事第一庭  法  官  藍雅清
以上正本證明與原本無異。
如對本裁定抗告，應於裁定送達後10日內向本院提出抗告狀。
中    華    民    國    98    年    5     月    4     日
                              書記官  蘇意絜


司法院資訊處製作；財團法人民間司法改革基金會備份。
